臺灣桃園地方法院刑事判決　　　　　　　　　　　　　九十三年度交簡上字第二號
　　上　訴　人　臺灣桃園地方法院檢察署檢察官
　　被　　　告　乙○○　男　四.
右上訴人因被告傷害案件，不服本院桃園簡易庭九十二年度桃交簡字第一○五八號，
九十二年十月十三日第一審判決（起訴案號：台灣桃園地方法院檢察署九十二年度偵
字第九七九四號）提起上訴，本院管轄之第二審地方法院合議庭判決如左：
    主  文
原判決撤銷。
乙○○從事業務之人，因業務上之過失傷害人，處有期徒刑貳月，如易科罰金，以參
佰元折算壹日。
    事  實
一、乙○○於民國九十二年四月二十六日為計程車司機，以駕駛計程車為業，係從事
    駕駛業務之人。其於當日清晨五時四十分許駕駛車牌Ｖ六—六三Ｏ號計程車沿桃
    園縣桃園市○○街由同市○○路往中山路方向行駛，途經南華街與中華路有號誌
    顯示之交叉路口（其中南華街上係閃光紅燈，中華路上係閃光黃燈）時，原應注
    意駕駛汽車遇有閃光紅燈時，車輛應減速接近，先停止於交叉路口前，讓幹道車
    輛優先通行後認為安全時，方得續行，且依當時天侯晴、日間有自然光、路面乾
    燥無缺陷、無障礙物、視距良好等客觀環境判斷，亦無不能注意之情事，竟疏未
    注意暫停，貿然進入交叉路口，適亦有疏未注意遇有閃光黃燈時，車輛應減速接
    近，注意安全，小心通過之甲○○騎乘車號ＲＸＬ─二六二號機車沿中華路幹線
    車道，由乙○○駕駛之上開計程車左側三民路往右側中正路方向行駛進入該交叉
    路口，見狀避煞不及，其機車車頭撞及乙○○駕駛之上開車輛左側門柱，甲○○
    因而人車倒地，受有右手腕及右膝擦傷、頭部外傷暨右肩挫傷、右膝關節炎合併
    擦傷、右胸廓挫傷之傷害。乙○○肇事後於有偵查權限之機關未發覺其犯罪前，
    向據報到場處理之桃園縣政府警察局桃園分局武陵派出所警員廖朝弘表明係其肇
    事，並接受審判。
二、案經甲○○訴由桃園縣政府警察局桃園分局報請臺灣桃園地方法院檢察署檢察官
    偵查聲請簡易判決處刑。
    理  由
一、訊之被告乙○○矢口否認有右揭犯行，並辯稱：「這件事不是我的不對，是我的
    車子被撞，為什麼要判我的罪我確實是車子被撞到的，不是我撞告訴人。我當時
    車速因為前面有一輛貨車，貨車前面又有一輛轎車，所以我車子停下來，就被告
    訴人撞到了，且路旁的一些計程車都說告訴人車速很快。」等語。
二、本院查：
  (一)被告於本件案發時為計程車司機，以駕駛計程車為業，業據其陳述在卷，並有前
    述計程車之行車執照、被告之駕駛執照影本各一張及案發現場前述計程車照片五
    張在卷可稽。是被告於案發時係從事駕駛業務之人，可以認定。
  (二)被告於案發時間駕駛前開計程車，在前開交岔路口為由其左側由證人甲○○騎乘
    前述機車撞及，致證人甲○○人車倒地，證人甲○○並受有如事實欄所示之傷害
    ，又前開交岔路口上設有交通號誌，其中南華街上係閃光紅燈，中華路上係閃光
    黃燈等情，迭據被告於警訊、偵訊及本院審理時坦承在卷，核與證人甲○○於警
    訊及本院審理時證述之情形相符，並有道路交通事故現場圖、道路交通事故調查
    報告表(一)、(二)、聖保祿醫院診斷證明書、長庚紀念醫院診斷證明書、長庚紀念醫
    院林口分院九十三年四月二十七日（九二）長庚院法字第○三一○號函各一份及
    現場照片五張在卷可佐。公訴人對長庚紀念醫院診斷證明書所載證人甲○○因本
    件車禍所受前述右肩挫傷、右膝關節炎合併擦傷、右胸廓挫傷等傷害，漏未記載
    ，尚有未洽。惟此與起訴部分係同一過失行為所致，係實質上一罪，為起訴效力
    所及，本院自應併予審理。
  (三)按汽車行駛至交叉路口，其行進應遵守燈光號誌之指示，道路交通安全規則第一
    百零二條第一項第一款定有明文。又閃光紅燈表示「停車再開」，車輛應減速接
    近，先停止於交岔路口前，讓幹道車優先通行後認為安全時，方得續行道路交通
    標誌標線號誌設置規則第二百十一條第一項第二款亦有明文。被告考領駕駛執照
    且為職業駕駛人，對此等規定自當知之甚詳，並謹慎遵守。惟被告於偵訊時供稱
    ：「看見肇事路口之閃光紅燈後，除注意號誌並注意兩邊都沒有來車，就慢慢開
    過去等語，足見被告未依規定先停止於交叉路口前，注意左右有無來車，即貿然
    進入交叉路口，且依當時情形，亦無不能注意之情事，被告疏未注意以致肇事，
    其有過失甚為顯然。至於證人甲○○行進之中華路上當時之號誌為閃光黃燈，亦
    如前述，依前開設置規則第二百十一條第一項第一款規定：「閃光黃燈」表示「
    警告」，車輛應減速接近，注意安全，小心通過，證人甲○○於警訊時供稱：其
    當時時速為四十公里，且其對於車禍如何發生亦不清楚，顯見其亦有未注意前開
    規定之處，其對於本件車禍之發生，亦有疏失，公證人未認定證人甲○○亦有過
    失，尚有未洽。惟此不影響被告前述過失之責任，併此說明。
　(四)依前述現場圖、照片所示，被告之車輛於員警到場處理繪圖時，確係停放在交叉
    路口內且已過中華路之分向線處，再依被告於警、偵訊時供稱：「現場圖上車子
    的位置就是被撞時的位置，而且被撞時，車子是靜止的」等語。倘被告所述屬實
    ，案發時其計程車係停放中華路往三民路方向（即東往西）車道上，而證人甲○
    ○行進之方向係沿中華路往中正路（即西往東）方向，則被告暫停於證人甲○○
    行進方向之對向車道內，當不致阻擋證人甲○○之行進，證人在前方無其他車輛
    阻礙之情況下，自無可能駛至對向車道衝撞被告車輛。另如被告所辯「其於被撞
    時係因前方有一小貨車暫停等候其前方另一輛轎車倒車，故其車輛係停止在路口
    內，無法前進」屬實者，則其車輛車頭應係朝向正前方，惟依前述現場圖及照片
    顯示，案發後被告車輛車頭係偏向右側路邊。綜合以上所述及現場圖及照片所示
    ，本件應係被告及證人甲○○均未注意前述規定，致二車駛至路口時，發現對方
    之車輛，被告車輛向右前方閃避，致其車輛停止於中華路往三民路之車道上，車
    頭則朝右側路邊，而證人甲○○之機車亦向左前方閃避，跨越分向線而對向車道
    撞擊被告車輛。是被告所辯案發時其係靜止狀態等語，顯為卸責之詞，不足採信
    。
  (五)另證人甲○○前述傷害係因被告之過失行為所致，其二者間具有因果關係，亦可
    認定。綜上所述，本件事證明確，被告前述業務過失傷害犯行可以認定。
三、查本件案發時被告係從事駕駛業務之人，其因駕駛業務上之過失，致證人甲○○
    受傷，核其所為，係犯二百八十四條第二項前段之業務過失傷害罪。另被告肇事
    後於有偵查權限之機關未發覺其犯罪前，向據報到場處理之桃園縣政府警察局桃
    園分局武陵派出所警員廖朝弘表明係其肇事而自首其犯罪，亦據證人廖朝弘於原
    審九十二年九月二十六日證述在卷，被告並接受審判，應依刑法第六十二條前段
    減輕其刑。原審據以論罪科刑，固非無見。然查被告前開過失行為致證人甲○○
    受有「右手腕及右膝擦傷、頭部外傷暨右肩挫傷、右膝關節炎合併擦傷、右胸廓
    挫傷」等傷害暨證人甲○○對於本件車禍之發生亦有過失等情，已如前述，原審
    判決引用起訴書所載之事實，漏未論及證人甲○○受有右肩挫傷、右膝關節炎合
    併擦傷、右胸廓挫傷等傷害及其對於本件車禍之發生亦有過失等事實，尚有未合
    。雖公訴人依證人甲○○之請求，以被告案發迄今不聞不問，原審判決量刑過輕
    等語提起上訴。而本件被告犯罪後迄未賠償證人甲○○之損害，其犯罪後之態度
    不好，固然屬實，然被告所犯係最重有期徒刑一年以上之罪，被告案發後有自首
    減輕之事由，且本件車禍之發生證人甲○○亦有過失，且其所受之傷害情形，亦
    非十分嚴重，是原審量處被告有期徒刑二月，尚稱允當，並無失輕之情形，其上
    訴尚無理由。然原判決既有前開可議之處，自應由本院將原判決撤銷改判。爰審
    酌被告之過失程度、證人甲○○就本件車禍之發生亦有過失及其所受之傷害情形
    、被告犯罪後迄未與證人甲○○達成和解、賠償損害等一切情狀，量處如主文第
    二項所示之刑，並諭知易科罰金之折算標準，以資懲儆。
四、據上論斷，應依刑事訴訟法第四百五十五條之一第三項、第三百六十九條第一項
    前段、第三百六十四條、第二百九十九條第一項前段，刑法第二百八十四條第二
    項前段、第四十一條第一項前段，罰金罰鍰提高標準條例第一條前段、第二條，
    判決如主文。
本案經檢察官李允煉到庭執行職務。
中　　　華　　　民　　　國　　九十三　　年　　 十二 　　月　　　八　　　日
                                  臺灣桃園地方法院刑事第二庭
                                      審判長法  官  徐培元
                                            法  官  鄭吉雄
                                            法  官  潘進順
右正本證明與原本無異。
不得上訴。
                                            書記官  陳玉芬
中　　　華　　　民　　　國　　九十三　　年　　 十二 　　月　　　九　　　日
附論罪科刑依據之法條：
中華民國刑法第二百八十四條
(過失傷害罪)
因過失傷害人者，處六月以下有期徒刑、拘役或五百元以下罰金，致重傷
者，處一年以下有期徒刑、拘役或五百元以下罰金。
從事業務之人，因業務上之過失傷害人者，處一年以下有期徒刑、拘役或
一千元以下罰金，致重傷者，處三年以下有期徒刑、拘役或二千元以下罰
金。
